臺灣新北地方法院民事裁定　　　　　　110年度家陸許字第7號
聲　請　人　李藝玲
相　對　人　許孟平

上列聲請人聲請大陸地區裁判認可事件，本院裁定如下：
    主  文
聲請駁回。
聲請程序費用新臺幣壹仟元由聲請人負擔。
    理  由
一、聲請意旨略以：聲請人與相對人甲○○原係夫妻，育有未成
    年子女李許志，前於西元2008年8 月13日在大陸地區平江縣
    民政局辦理離婚登記手續，並約定李許志由相對人扶養，聲
    請人按月支付扶養費等情；嗣兩造業經大陸地區湖南省平江
    縣人民法院以（2011）湘平法民初字第1314號調解成立，約
    定李許志由聲請人扶養並承擔扶養費，及贈與大陸地區房屋
    予李許志等情，並經財團法人海峽交流基金會驗證屬實，為
    此，爰依臺灣地區與大陸地區人民關係條例（下稱兩岸人民
    關係條例）第74條第1項規定，聲請裁定認可等語。
二、按在大陸地區作成之民事確定裁判、民事仲裁判斷，不違背
    臺灣地區公共秩序或善良風俗者，得聲請法院裁定認可，兩
    岸人民關係條例第74條第1 項定有明文。是依上開規定，得
    聲請法院裁定認可者，僅限於在大陸地區作成之民事確定裁
    判、民事仲裁判斷，而不包括在大陸地區成立之調解，且該
    項規定所稱之「民事確定裁判」，不包括民事調解書在內（
    司法院秘書長秘台廳民三字第20524 號函、法務部法律
    決字第27860 號函參照）。次按大陸地區民事訴訟法規定，
    大陸地區法院所為之調解，並無與確定判決同一之效力，其
    法律效力嗣後尚可能被人民法院推翻。準此，大陸地區成立
    之調解與依我方民事訴訟法規定成立之調解，其法定程序與
    法律效力均有不同，自不宜逕認其與民事確定判決有同一效
    力，而比附援引前揭條例第74條第1 項關於民事確定判決得
    聲請法院裁定認可之規定。又符合我國民事訴訟法第402 條
    所定要件之外國法院確定判決或確定裁定，必須另向我國法
    院聲請判決許可其執行，方具有執行力（強制執行法第4 條
    之1 參照），而上開得聲請強制執行之外國法院「確定判決
    」或「確定裁定」，尚難認為包括外國法院所成立之調解或
    和解（司法院79秘台廳一字第01832 號函釋），倘謂前揭條
    例第74條規定可擴大解釋及於大陸地區法院所成立之調解或
    和解，而得向我國法院聲請裁定認可取得執行力，似有失衡
    平（臺灣高等法院暨所屬法院105 年法律座談會民事類提案
    第37號研討結果參照）。是縱大陸地區最高人民法院於104
    年6月2日公布，自104 年7月1日起施行之「關於認可和執行
    臺灣地區民事判決的規定」第1、2條規定，已將臺灣地區法
    院作成之調解筆錄納入得向大陸地區法院申請認可和執行之
    範圍，然依上開法條規定及說明，大陸地區法院作成之調解
    書，仍不得聲請我國法院認可。
三、經查，聲請人主張之上開事實，固據其提出經大陸地區湖南
    省平江縣公證處公證，並經財團法人海峽交流基金會認證之
    湖南省平江縣人民法院民事調解書為證。然聲請人聲請認可
    之調解書既非民事確定裁判、民事仲裁判斷，依前揭法條規
    定及說明，不符合聲請認可之要件，自難僅以大陸地區最高
    人民法院所公布施行之上開規定，而本於平等互惠原則，認
    可本件民事調解書，況聲請人業已至戶政機關為李許志權利
    義務行使負擔之戶政登記，有聲請人之戶籍資料在卷可稽，
    故聲請人所為本件聲請，於法不合，不應准許，應予駁回。
四、依家事事件法第97條、非訟事件法第21條第2 項、民事訴訟
    法第78條、第95條，裁定如主文。 
中    華    民    國   110    年    10    月    29    日
                    家事法庭  法  官  顧仁彧
以上正本係照原本作成。
如對本裁定抗告須於裁定送達後10日內向本院提出抗告狀，並應
繳納抗告費新臺幣1,000元。
中    華    民    國   110    年    10    月    29    日
                              書記官  黃馨德